臺灣高雄地方法院刑事判決　　　　　　 94年度交訴字第100號
公　訴　人　臺灣高雄地方法院檢察署檢察官
被　　　告　丙○○
上列被告因公共危險案件，經檢察官聲請簡易判決處刑（93年度
偵字第14872 號），本院高雄簡易庭認不宜以簡易判決處刑，改
依通常程序審理，本院判決如下：
    主  文
丙○○無罪。
    理  由
一、公訴意旨略以：丙○○於民國93年7 月3 日21時許，駕駛6M
    -2531 號自用小客車，沿高雄市○○○路由東往西行駛，且
    違規闖紅燈、疏未注意車前狀況，適有乙○○因酒醉而不能
    安全駕駛動力交通工具，騎乘車號OXW- 629號機車，自高雄
    市霖園大飯店出發欲前往高雄市○○○路，沿林森二路由南
    往北行駛，途經林森二路與中正二路口，致二車相撞，乙○
    ○因而人車倒地，受有頭部外傷併鼻部及上唇嚴重撕裂傷之
    傷害 (乙○○涉嫌酒後駕車部分業經本院以94年度交簡字第
    828 號判處拘役40日確定；被告涉嫌過失傷害部分，業經臺
    灣高雄地方法院檢察署檢察官不起訴處分確定），被告肇事
    後竟因一時心慌而逃離現場，惟經路人記下車號而通報警方
    。事後，被告心覺不妥，復與其堂哥柯文世會合後共同趕往
    高雄市立大同醫院（下稱大同醫院）欲探視乙○○傷勢，惟
    因乙○○已轉送高雄醫學大學附設中和紀念醫院（下稱高醫
    ），被告即趕往高醫，並於途中接獲警員徐添賢通知，嗣同
    日24時許，被告即到達高醫探視乙○○，並與警員徐添賢共
    同前往警局製作筆錄，因認被告涉犯刑法第185 條之4 之肇
    事逃逸罪嫌等語。
二、按犯罪事實應依證據證據認定之，無證據不得認定犯罪事實
    ，刑事訴訟法第154 條第1 項定有明文。又按我國刑法於88
    年4 月21日增訂第185 條之4 ，觀以其立法理由係為維護交
    通安全，加強救護，減少被害人之死傷，促使駕駛人於肇事
    後，能對被害人即時救護，特增設本條關於肇事致人死傷而
    逃逸之處罰規定，是倘駕駛人於肇事後，旋即對被害人加以
    救護送醫，其行為即已達到刑法第185 條之4 所要求應即救
    護被害人之標準，縱駕駛人並未立即向警方自首、自白，表
    示其為肇事之人，亦與刑法第185 條之4 所欲規範之行為態
    樣有異，而不得遽以該條之罪相繩。
三、本件公訴人認被告涉有刑法第185 條之4 肇事逃逸罪嫌，係
    以被告於自白及高醫診斷證明書1 紙、現場照片6 張等為其
    主要之論據。訊據被告則堅詞否認有何公訴人所指之犯行，
    辯稱：伊雖於93年7 月3 日21時許，駕駛車號6M-2531 號自
    用小客車與乙○○騎乘之車號OXW- 629號機車在高雄市○○
    ○路與中正二路口發生車禍，伊乃打電話叫救護車，嗣救護
    車到達後，伊將乙○○抱至擔架上，並於現場等候警察到場
    處理，等候約10分鐘後，警察未到達現場，伊乃前往大同醫
    院探視乙○○，因乙○○已轉院至高醫，伊發現身上並未攜
    帶證件及金錢，乃返回公司取證件，旋接獲警員來電，告知
    乙○○已轉院至高醫，伊乃前往高醫探視乙○○，伊並未肇
    事逃肇等語。經查：
  (一)被告於93年7 月3 日21時許，駕駛車號6M-2531 號自用小客
    車，與乙○○騎乘之車號OXW-629 號機車在高雄市○○○路
    與中正二路口發生車禍後，乙○○因而受有頭部外傷併鼻部
    及上唇嚴重撕裂傷之傷害等情，業據被告坦承不諱，並有高
    醫診斷證明書1 紙（當事人均不爭執其證據能力，本院審酌
    該診斷證明書係由醫師所開立，且僅係證明乙○○之受傷狀
    況等作成之狀況，認依刑事訴訟法第159 條之5 第2 項規定
    得為證據），上開事實，堪以認定。
  (二)被告肇事後，留在現場抱住乙○○，等候救護車到場後，由
    救護車將乙○○載往大同醫院就醫等情，業據證人即消防隊
    員沈福民於偵訊時證述：伊於93年7 月3 日晚上9 點45分到
    林森二路與中正二路口救護一位車禍傷患，伊到達現場時，
    肇事者抱著傷患，要伊儘速將傷患就醫等語（見偵卷第16頁
    ，因無證據顯示檢察官在偵查時有不法取供之情形，亦查無
    證據顯示該證述有顯不可信之情況，依刑事訴訟法第159 條
    之1 第2 項之規定，該證言具有證據能力），嗣於本院審理
    時證述：伊係高雄市消防隊員，於93年7 月3 日晚上9 點45
    分至高雄市○○○路與中正二路口，救護1 位車禍傷患，至
    達現場時肇事者抱住傷患，伊問肇事者要不要一起到醫院，
    肇事者答以要等候警察到場，所以並未一起過去，伊將傷者
    送至大同醫院，因傷者眼睛、嘴巴受傷，而大同醫院眼睛部
    分沒有辦法處理，伊乃將傷者送到高醫等語（見本院94年度
    交簡字第828 號卷第27頁至第28頁），核與證人即高雄市消
    防隊員李世雄於本院審理時證述：伊到達現場時，看到有人
    在現場把受傷的人抱住等語（見本院94年度交簡字第828 號
    卷第28頁），相互符合。是以，被告辯稱；伊於肇事後，留
    在現場抱住乙○○，等候救護車到場後，由救護車將乙○○
    載往大同醫院就醫乙節，堪以採信。
  (三)刑法第185 條之4 立法之目的在於維護交通安全，加強救護
    ，減少被害人之死傷，促使駕駛人於肇事後，能對被害人即
    時救護，業如前述，則被告於肇事後，等候救護車到達，並
    由救護車將乙○○送醫救治後始離車禍現場，其所為即已符
    合刑法第185 條之4 之立法目的，至被告是否立即、主動向
    員警表示其為肇事者，僅係涉及被告是否符合自首要件之認
    定而已，當不得以被告未向警方自首或自白即認被告係肇事
    逃逸，被告所為，尚與刑法第185 條之4 之構成要件不符。
    茲因公訴人對於起訴之犯罪事實既應負提出證據及說服之實
    質舉證責任，本案公訴人認被告所涉犯嫌所憑之證據，尚無
    從說服本院達於通常一般之人均不致有所懷疑，而得確信其
    為真實之程度，即難據以為被告不利認定，自屬不能證明被
    告犯罪，依前開之說明，自應為被告無罪之諭知。
據上論斷，應依刑事訴訟法第452 條、第301 條第1 項，判決如
本案經檢察官甲○○到庭執行職務。
中　　華　　民　　國　　94　　年　　9 　　月　　13　　日
                  刑事第十二庭  審判長法　官  施柏宏
                                      法  官  黃宗揚
                                      法  官  洪能超
以上正本證明與原本無異。
如不服本判決，應於收受送達後10日內向本院提出上訴書狀。
中　　華　　民　　國　　94　　年　　9 　　月　　13　　日
                                      書記官  曾小玲
